【裁判字號】    96,上訴,3034
【裁判日期】    970312
【裁判案由】    毒品危害防制條例
【裁判全文】
臺灣高等法院臺中分院刑事判決        96年度上訴字第3034號
上  訴  人
即  被  告  甲○○
                    （
指定辯護人  本院公設辯護人  丙○○
上  訴  人
即  被  告  乙○○
                    （
選任辯護人  張淑琪  律師
上列上訴人等因違反毒品危害防制條例案件，不服臺灣臺中地方
法院96年度訴字第3055號中華民國96年11月5日第一審判決（起
訴案號：臺灣臺中地方法院檢察署95年度偵字第12621號），提
起上訴，本院判決如下：
    主    文
原判決撤銷。
甲○○共同運輸第一級毒品，累犯，處有期徒刑拾陸年，從刑如
附表所載。
乙○○共同運輸第一級毒品，處有期徒刑拾伍年陸月，從刑如附
表所載。
    犯罪事實
一、甲○○前因恐嚇案件，於民國（下同）92年2月10日經臺灣
    臺中地方法院以91年度訴字第2997號判處有期徒刑4月確定
    ，甫於92年3月13日易科罰金執行完畢。詎仍不知悔改，與
    乙○○均明知海洛因係毒品危害防制條例第2條第2項第1款
    所列之第一級毒品，依法不得製造、運輸、販賣；並屬行政
    院公告為懲治走私條例「公告管制物品項目及其數額」甲類
    第4款之管制進出口物品，依法不得私運進口，其2人竟共同
    基於運輸、走私毒品海洛因以販賣牟利之犯意聯絡，先於96
    年1月間某日，在臺南市○區○○○路2段257號5樓之乙○○
    住處，2人商議由甲○○負責找人攜帶運輸毒品海洛因進入
    台灣地區，如找不到適當人選，則由甲○○自己前去大陸地
    區廣東省東莞市購買毒品挾帶入境，而乙○○則負責毒品入
    境後之銷售事宜，言明毒品賣掉後扣除成本，由2人平分所
    得利潤。謀議既定後，乙○○遂於96年4月20日先行出境前
    往中國大陸地區，並以乙○○所有之MPEG4型、BENQ型行動
    電話機具各1支（含臺灣地區門號0000000000、0000000000
    號及大陸地區門號00000000000、00000000000號SIM卡各1
    張）與甲○○聯絡運輸毒品事宜；而甲○○則於同年月30日
    再行出境前往中國大陸地區，並以甲○○所有之MOTOROLA型
    行動電話1支（含臺灣地區門號0000000000號及大陸地區門
    號00000000000號SIM卡各1張）與乙○○聯絡運輸毒品事宜
    。2人透過電話聯絡後在廣東省東莞市會合，即由甲○○於
    96年5月初某日，在廣東省東莞市透過1名真實姓名年籍不詳
    、自稱「白一克」之成年男子，以人民幣1500元之代價，向
    1名真實姓名年籍不詳、綽號「阿忠」之成年男子，販入第
    一級毒品海洛因（驗餘合計淨重30.44公克、空包裝總重10.
    59公克，純度64.68%，純質淨重19.69公克）。甲○○販入
    前揭第一級毒品海洛因後，因未找到適當人選挾帶入境台灣
    地區，乃於96年5月16日回台前2、3日之某日時，先以手術
    手套、膠帶及保險套將第一級毒品海洛因包裝為球狀，並分
    裝為6顆，繼之於96年5月16日搭機前，將上開包裝為球狀之
    第一級毒品海洛因6顆塞入自己身體肛門內，再由大陸地區
    廣東省東莞市前往澳門地區，以搭飛機經桃園中正國際機場
    入境返回臺灣之方式，挾帶運輸第一級毒品海洛因入境臺灣
    ；同日乙○○則自澳門地區搭機另由高雄小港國際機場入境
    返回臺灣。嗣經臺灣臺中地方法院檢察署檢察官指揮臺中縣
    警察局清水分局、內政部警政署刑事警察局偵六隊5組、行
    政院海岸巡防署中部地區巡防局彰化機動查緝隊據報於甲○
    ○入境台灣時將甲○○逮捕，經警於同日17時30分許陪同甲
    ○○至桃園縣大園鄉敏勝醫院大園分院檢查，確定甲○○之
    身體肛門藏有異物，並自其肛門內，取出第一級毒品海洛因
    球6顆（驗餘合計淨重30.44公克、空包裝總重10.59公克，
    純度64.68%，純質淨重19.69公克）、並扣得甲○○所有供
    聯絡運輸走私毒品海洛因所用之MOTOROLA型行動電話1支及
    SIM 卡2張（含臺灣地區門號00000 00000號及大陸地區門號
    00000000000號）；復於同日17時許在乙○○位於臺南市○
    區○○路2段257號5樓之住處前，拘獲乙○○，並扣得乙○
    ○所有供聯絡運輸走私毒品海洛因所用之MPEG4型、BENQ型
    行動電話機具各1支及SIM卡4張（含臺灣地區門號000000000
    0、0000000000號及大陸地區門號0000 0000000、
    00000000000號），始查悉上情。
二、案經臺中縣警察局清水分局報請臺灣臺中地方法院檢察署檢
    察官偵查起訴。
    理    由
壹、證據能力方面：
一、被告甲○○、乙○○警詢及偵查中陳述之證據能力：
    按被告恐因陳述致自己受刑事追訴或處罰者，有權拒絕陳述
    ，此所以刑事訴訟法第95條賦予被告恐因陳述受追訴或處罰
    之緘默權，此屬被告不自證己罪之特權，為確保被告此項權
    利，刑事訴訟法第95條規定訊問被告應先告知之義務。如檢
    察官、警察已踐行此項告知義務，未強迫其作出讓自己入罪
    之陳述，違反不自證己罪之原則，其陳述自具有證據能力。
    本件被告甲○○、乙○○於警詢及偵查中陳述前，均已被告
    知得保持緘默，有筆錄可稽，且證人即製作警詢筆錄之員警
    吳正中於原審審理中具結證稱：甲○○在製作筆錄時有提到
    說他將毒品攜帶入境，是要交給乙○○來販賣，販賣毒品所
    得2人平分；從拘捕到移送地檢署為止，甲○○從頭到尾都
    沒有提過查獲毒品海洛因係自己要施用；對甲○○沒有不當
    刑求或脅迫的訊問，警詢筆錄是採一問一答的方式，是經甲
    ○○回答之後直接繕打等語。足認被告甲○○、乙○○於警
    詢及偵訊中之陳述，均有證據能力。
二、證人即共同被告甲○○、乙○○警詢及偵查中陳述之證據能
    力：
（一）按現行刑事訴訟法第287條之2規定：「法院就被告本人之
      案件調查共同被告時，該共同被告準用有關人證之規定」
      。又被告以外之人（包括證人、鑑定人、告訴人、被害人
      及共同被告等）於檢察事務官、司法警察官或司法警察調
      查中所為之陳述，與審判中不符時，其先前之陳述具有較
      可信之特別情況，且為證明犯罪事實存否所必要者，得為
      證據，刑事訴訟法第159條之2定有明文。本件證人即被告
      甲○○、乙○○於警詢中之陳述，依法毋庸命其具結，雖
      與其等於審判中之陳述不符（本院按：經依證人前後階段
      之陳述進行整體判斷，其間具有實質性差異，不符之情形
      詳見後述）。惟就前後陳述時之各種外部情況進行比較，
      即兩者時間之間隔相距甚久，其2人先前陳述是在記憶猶
      新的情況下直接作成，應與事實較相近；且證人甲○○、
      乙○○於審判中因受外力干擾而有意識的迴避問題（亦詳
      見後述），而其2人於警詢所作之筆錄記載完整，關於犯
      罪之構成要件、犯罪方法、態樣等要件事實或情況，均有
      詳細完整之記載，可認證人甲○○、乙○○2人於警詢中
      之陳述，與事實較為相近，而可信為真實，自有證據能力
      。被告甲○○、乙○○分別就證人即共同被告乙○○、甲
      ○○於警詢中之陳述爭執其證據能力，容屬無據。
（二）再按被告以外之人於審判外之陳述，雖不符刑事訴訟法第
      159條之1至第159條之4之規定，然經當事人於審判程序同
      意作為證據，法院審酌該言詞陳述作成時之情況，認為適
      當者，亦得為證據；當事人、代理人或辯護人於法院調查
      證據時，知有刑事訴訟法第159條第1項不得為證據之情形
      ，而未於言詞辯論終結前聲明異議者，視為有前項之同意
      ，刑事訴訟法第159條之5亦定有明文。被告甲○○、乙○
      ○分別就證人即共同被告乙○○、甲○○於偵查中之陳述
      ，於本院審理中均不爭執其證據能力，復未曾於言詞辯論
      終結前聲明異議，且證人即共同被告甲○○、乙○○等人
      互以證人身份而於偵查中向檢察官所為之陳述，均經過具
      結擔保其陳訴之真實性，有96年5月17日之偵訊筆錄及證
      人結文附卷可稽（見偵查卷第17至25頁）；復經原審於96
      年10月4日勘驗96年5月17日之偵訊光碟結果，其2人於96
      年5月17日於檢察官偵訊時陳述之內容，與當日偵訊筆錄
      內容大致相符，且無違法取供之情節，有原審勘驗筆錄可
      稽。再者證人即共同被告甲○○、乙○○於原審審理時均
      以證人身分作證陳述，並經交互詰問程序確保該共同被告
      本人以外之其他共同被告之對質詰問權，而本院審理時亦
      已踐行調查證據程序，經審酌上開陳述作成時之情況，並
      無違法取證之瑕疵，認以之作為證據為適當，揆諸上開規
      定，此部分審判外之陳述，有證據能力，合先敘明。
三、按法院或檢察官依刑事訴訟法第208條規定囑託醫院、學校
    或其他相當之機關、團體為鑑定時，祇須其以言詞或書面提
    出之鑑定報告，符合刑事訴訟法第206條第1項、第208條所
    規定之形式要件，即具有證據能力，此即屬於刑事訴訟法第
    159條第1項所稱「法律有規定」之特別情形（最高法院96
    年度台上字第6842號判決意旨參照）。本件經檢察官囑託法
    務部調查局鑑定扣案之毒品，就鑑定結果所提出之96年7月2
    日調科壹字第09623054390號鑑定書（見96年度偵字第12621
    號偵查卷第52頁），合於刑事訴訟法第206條第1項、第208
    條所規定之形式要件，自有證據能力，合先敘明。
四、按偵查犯罪機關依法定程序監聽之錄音，如已踐行調查證據
    程序，非不可採為認定犯罪事實之基礎。又監聽錄音製作之
    譯文，如僅為偵查犯罪機關製作，而被告或訴訟關係人對其
    真實性有爭執者，法院已實施勘驗該監聽之錄音踐行調查證
    據之程序，確認該監聽錄音譯文之真實性，自非不得以該監
    聽錄音之譯文，採為認定被告有罪之基礎。查本案監聽錄音
    譯文係警政署刑事警察局臺中縣警察局員警依其所監聽被告
    之通訊時間、內容所為之紀錄，為被告以外之人於審判外所
    為之書面陳述，依刑事訴訟法第159條第1項之規定，性質上
    固屬傳聞證據，惟此監聽之錄音係警政署刑事警察局臺中縣
    警察局依法定程序所為，有台灣台中地方法院檢署核發之通
    訊監察書在卷可稽（見本院卷宗第90至99頁），依照上開說
    明，此監聽錄音譯文自有證據能力，合先敘明。
貳、認定本案犯罪事實之理由：
一、訊據上訴人即被告（下稱被告）甲○○、乙○○均矢口否認
    有上揭犯行，被告甲○○辯稱：伊攜帶海洛因6粒回台，係
    要自己施用，至於檢察官偵訊中伊所述由伊運輸毒品入台，
    交由乙○○販賣一節，純係玩笑話；而譯文所載「一半一半
    」部分，係共同賣冷氣機的利潤分紅云云。被告乙○○辯稱
    ；伊在台南家中與甲○○談話的意思不是要販賣毒品，那時
    伊等在泡茶聊天，講說現在錢不好賺，之後說到販賣毒品最
    好賺，都是玩笑話；而監聽譯文中「一半一半」之對話，不
    是談毒品販賣的問題，是要賣冷氣機；另就「阿州」部分，
    並不是伊介紹的，甲○○原來就認識，是共同的朋友；再者
    伊沒有毒品之前科，無販賣毒品之能力云云。
二、經查：
（一）被告甲○○於96年5月16日由大陸地區廣東省東莞市前往
      澳門地區，以搭飛機經桃園中正國際機場入境臺灣時，經
      警當場逮捕，並自被告甲○○身體肛門內，取出球狀物6
      顆等情，為被告甲○○坦承不諱，該球狀物6顆係以手術
      用手套、膠帶及保險套將白粉包裝為球狀，又扣案之白粉
      ，經法務部調查局以化學呈色法及氣相層析質譜儀分析法
      鑑定結果，每包白粉均含第一級毒品海洛因成分，驗後之
      海洛因粉末合計合計淨重30.44公克、空包裝總重10.59
      公克，純度64.68%，純質淨重19.69公克，有法務部調查
      局96年7月2日調科壹字第09623054390號鑑定書（見96年
      度偵字第12621號偵查卷第52頁），足認被告甲○○確有
      自大陸地區非法運輸第一級毒品海洛因入境臺灣之犯行。
（二）被告甲○○如何與被告乙○○於上開時間、地點共同謀議
      、如何為了販賣牟利而自大陸地區以前揭方式運輸、走私
      毒品海洛因進入臺灣地區等情，有下列證據可資佐證，詳
      述如下：
  (1)被告甲○○於警詢時供稱「（問：你於出境前與何人接洽夾
    帶毒品闖關事宜？）我出境前是經友人乙○○介紹綽號阿州
    男子洽談有關是否能找尋有意夾帶毒品闖關者，但阿州說找
    不到人選」、「（問：你出境大陸何地？如何與乙○○會合
    ？）我在大陸東莞地區住處與乙○○在大陸東莞住處不遠，
    我至大陸後我打電話告訴乙○○，乙○○便來找我」、「（
    問：你夾帶之海洛因毒品來源為何？經由何人介紹購買該毒
    品？以多少價錢購買該毒品？數量為何？）在大陸東莞地區
    購買，向大陸地區綽號阿忠男子購買。我拿人民幣1500 元
    （約新台幣6435元）給白一克請其向阿忠購得。當時購得14
    至15公克之1級毒品海洛因（為遭警查獲之數量）」、「（
    問：你夾帶毒品入境台灣後，要如何處理該毒品？）我將毒
    品負責夾帶入境後，再交給乙○○，乙○○說他有門路，將
    該批毒品販售所得由我與乙○○2人平分」、「（問：為何
    乙○○自己不要夾帶毒品入境台灣，而由你出境至大陸夾帶
    毒品入境台灣？）因為乙○○害怕毒品遭查獲，所以2人商
    量後，由我負責夾帶毒品入境」、「（問：走私海洛因毒品
    闖關入境台灣是重罪？為何你還願意幫乙○○夾帶該毒品闖
    關入境台灣？）我知道夾帶海洛因毒品闖關入境台灣是重罪
    。但因為債務繁重，遭地下錢莊逼討，而乙○○經濟狀況也
    不好，所以才與乙○○商議後挺而走險夾帶毒品入境」、「
    （問：你幫乙○○夾帶該毒品闖關入境台灣有何酬勞？）乙
    ○○販售後，所得由2人平分」、「（問：你與乙○○為何
    分別由桃園機場及小港入境？）因為乙○○住台南我住台中
    縣所以分別入境」、「（問：你入境後如何將所攜帶之毒品
    交予乙○○？）我們平安入境後我們會互相聯絡後乙○○會
    到台中找我拿毒品」、「（問：你是否知道乙○○銷售管道
    ？）我不知道」、「（問：同一時間譯文提到『還有，你朋
    友那邊，他不要了？』）朋友是阿州，乙○○說阿州可以找
    到人攜帶毒品闖關入境，叫我聯絡阿州，阿州說他不要；乙
    ○○說有得賺就給阿州賺，找一個人攜帶闖關代價一萬元」
    等語（見警卷第3至12頁）。
  (2)被告甲○○於96年5月17日檢察官偵訊時，以證人身分具結
    證稱「（問：你運輸第一級毒品海洛因進入台灣後，打算如
    何處理？）我因欠人很多債務約幾百萬元，所以想運輸海洛
    因進來賣」、「（問：如何賣得出去？）4、5月前，大約今
    年1月份，在乙○○台南家中，我跟乙○○說，伊在外面欠
    很多錢，我們倆就互相商量可以從大陸地區帶毒品回台販賣
    ，乙○○說他們有門路可以銷售海洛因」、「（問：你在警
    詢中也有說到，入境後夾帶的毒品要給乙○○拿去販售，是
    否如此？）是，如果有賣掉，扣掉我向白一克借的錢，所得
    由我跟乙○○平分，在今年1月份我在乙○○台南家中時，
    我就有這樣跟乙○○說，當時他也有同意」、「（問：你夾
    帶毒品，但他沒有夾帶，只是負責拿去賣，你比較危險，為
    何要跟他平分所得？）因為我沒有門路，如果沒有他介紹，
    只有那些毒品也沒有用，我需要靠他幫忙賣掉那些毒品」、
    「（問：譯文中也有提到『還有，你朋友那邊，他不要了』
    是何意思？）朋友是指阿州，我是跟乙○○詢問說，阿州是
    否不要找人夾帶毒品入境的意思」、「（問：你是否說到找
    人夾帶毒品要一萬塊新台幣？）是，若我自行夾帶，就不用
    出一萬元了」、「（問：乙○○說分紅指你們兩人平分，有
    何意見？）因我們兩人沒有出錢，剩下投資獲利的錢可以平
    分」等語（見96年度偵字第12621號偵查卷第17至19頁）。
  (3)證人即共同被告乙○○於96年5月17日檢察官訊問時具結證
    稱「（問：提示甲○○之警詢、偵訊筆錄並告以要旨，對筆
    錄有無意見？）甲○○4、5月前，甲○○在台灣以電話上跟
    我提過他想要做運輸毒品的事，後來甲○○就到我台南家中
    提議這件事，說我周遭有很多吸毒的朋友，所以我一定有很
    多門路可以銷售；我就跟甲○○說毒品哪有那麼好賣，不過
    我可以介紹綽號阿州的友人幫你銷售毒品」、「（問：提示
    監聽譯文，96年4月19日23時44分，由甲○○行動電話00000
    00000發話到你行動電話0000000000，甲○○說『喔！那個
    是我自己的事啦！那個一半一半啦！因為我在想啦！一半一
    半啦！』是何用意？）是甲○○說賣毒品後要如何與阿州分
    紅的事，我跟他說那是你們的事，你們自行處理」、「（問
    ：阿州後來有無與甲○○見面？）有，說我介紹甲○○要賣
    海洛因毒品的事，詳情我就不知道」、「（問：剛才提示之
    譯文「一半一半」是指投資冷氣的事？）不是，是指甲○○
    說賣毒品後要如何與阿州分紅的事」等語（見96年度偵字第
    12621號偵查卷第20至21頁）。
  (4)核被告甲○○、乙○○2人間並無怨隙，均不致甘冒偽證罪
    責而故為不利對方之陳述，且被告甲○○於警詢中除供明自
    己如何為了販賣牟利而自大陸地區以前揭方式運輸、走私毒
    品海洛因進入臺灣地區外，復以證人身分於偵查中具結證稱
    如何與乙○○計劃謀議、如何以前揭電話互相連繫、如何由
    伊以夾帶方式運毒闖關、如何由乙○○負責尋找買毒之人等
    情，倘非確有其事，被告甲○○應不致故入己罪，而且被告
    甲○○同時供明自己共同犯罪，其所述亦非諉過卸責之詞；
    況被告乙○○亦坦承被告甲○○約於96年1月間在伊台南家
    中，曾向伊提及自大陸地區帶毒品回臺販賣之，足認被告甲
    ○○所述並非虛言。被告甲○○、乙○○所述伊2人在乙○
    ○臺南家中談及由甲○○運輸毒品入台，交由乙○○販賣一
    節係玩笑話；就譯文所載「一半一半」部分，係共同賣冷氣
    機的利潤分紅云云，顯為卸責及互相迴護之詞，不可採信。
    至被告甲○○於審理中改稱伊係為自己施用而運輸海洛因入
    境云云，惟被告甲○○並無施用毒品前科紀錄，有臺灣高等
    法院被告前科紀錄表在卷可憑，自難信其非法運輸大量之海
    洛因入境臺灣地區係供己施用，被告甲○○此部分陳述亦屬
    卸責之詞，無從採為有利於被告2人之認定。另被告乙○○
    是否曾經犯毒品之前科，與其是否有販賣毒品之能力，並無
    必然之關係，尚難以此反推被告乙○○未參與本件販賣及運
    輸毒品之犯行，附此說明。
  (5)又扣案之MPEG4型、BENQ型行動電話機具各1支（含臺灣地區
    門號0000000000、0000000000號及大陸地區門號0000000000
    0、00000000000號SIM卡各1張），係被告乙○○所有持用；
    又扣案之MOTOROLA型行動電話1支（含臺灣地區門號0000000
    000號及大陸地區門號00000000000號SIM卡各1張）係被告甲
    ○○所有持用等事實，業據被告乙○○、甲○○供承無訛；
    再參酌被告甲○○所有門號0000000000號行動電話，於上揭
    期間確與乙○○所有臺灣地區門號0000000000號、大陸地區
    門號00000000000號行動電話互有通聯（見警卷第38、39 、
    40頁所示通聯調閱查詢單），益徵被告甲○○上揭陳述與事
    實相符。堪信被告甲○○與被告乙○○間，就上開基於販賣
    之目的而非法自大陸地區運輸第一級毒品海洛因入境臺灣地
    區之犯行，彼此間有犯意聯絡。
（三）按共同正犯，係共同實施犯罪行為之人，在共同意思範圍
      內，各自分擔犯罪行為之一部，相互利用他人之行為，以
      達其犯罪之目的，其成立不以全體均行參與實施犯罪構成
      要件之行為要件；參與犯罪構成要件之行為者，固為共同
      正犯；以自己共同犯罪之意思，參與犯罪構成要件以外之
      行為，或以自己共同犯罪之意思，事前同謀，而由其中一
      部分人實行犯罪之行為者，亦均應認為共同正犯，使之對
      於全部行為所發生之結果，負其責任（司法院大法官會議
      釋字第109號解釋參照）。被告甲○○、乙○○共同謀議
      由甲○○負責夾帶毒品入境後，再交給在台有販售毒品門
      路之乙○○，販賣所得由伊與乙○○2人平分等情，已詳
      見前述，雖被告乙○○未實際參與運輸毒品之犯行，惟被
      告乙○○既與被告甲○○間，就上開基於販賣之目的而非
      法自大陸地區運輸第一級毒品海洛因入境臺灣地區之犯行
      ，彼此間有犯意聯絡，依照上開說明，被告乙○○自難辭
      販賣及運輸第一級毒品罪責。
（四）按販賣毒品罪，不以販入之後，復行賣出為必要，只須意
      圖營利而販入或賣出，有一於此，犯罪即為成立（最高法
      院67 年度臺上字第2500號判例要旨、92年度臺上字第
      7046號判決意旨參照）。次按所謂「意圖」，即犯罪之目
      的，原則上不以發生特定結果為必要，即衹須有營利之意
      圖為已足，不以買賤賣貴而從中取利為必要。末按一般民
      眾普遍認知毒品之非法交易，政府一向查禁森嚴，且重罰
      不寬貸，衡諸常情，倘非有利可圖絕無平白甘冒被重罰高
      度風險之理，從而舉凡其有償交易，除足反證其確另基於
      某種非圖利本意之關係外，通常尚難因無法查悉其買進、
      賣出之差價，而諉無營利之意思，或阻卻販賣犯行之追訴
      （參見最高法院87年臺上字第3164號判決意旨）；且販賣
      第一級毒品海洛因之行為，無一定之公定價格，每次買賣
      之價格亦各有差異，隨供需雙方之資力或關係之深淺或需
      求之數量、貨源之充裕與否、販賣者對於資金之需求如何
      即殷切與否，以及政府查緝之態度，進而為各種之風險評
      估，而有各種不同之標準，並非一成不變。販賣者從各種
      「價差」或係「量差」謀取利潤方式，或有差異，然其所
      圖利益之非法販賣行為目的，則屬相同，並無二致。查本
      件被告甲○○、乙○○於審理中否認販賣海洛因之犯行，
      以致無從查證被告等人可經由販賣毒品之詳細獲利為若干
      ；惟被告甲○○資力不佳，始與被告乙○○共同起意販賣
      毒品，且被告甲○○與被告乙○○基於彼此間事前之協議
      ，由被告甲○○先赴大陸地區購得海洛因後夾帶入境，被
      告乙○○則負責在國內找尋及販售毒品，被告2人事前亦
      言明將販售毒品所得利潤扣除購毒成本後平均由2人分得
      ，已據被告甲○○於警詢中供述明確，其若非意圖牟利，
      豈可能甘冒刑罰重典，以藏毒於自己身體肛門內之方式非
      法運輸毒品？足認被告甲○○、乙○○就販賣第一級毒品
      行為，主觀上均有營利之意圖。
（五）此外復有被告甲○○所有供包裝毒品用之空包裝袋（總重
      10.59公克）扣案可證，並有警方現場查緝照片、被告甲
      ○○、乙○○之出入境查詢結果及護照影本、台中縣警察
      局清水分局搜索筆錄、搜索扣押目錄、台北關稅局扣押貨
      物運輸工具收據及搜索筆錄等在卷足稽。綜上可知，被告
      甲○○、乙○○所辯均為事後卸責之詞，不足採信，本件
      事證明確，被告等犯行堪予認定，應依法論科。至被告甲
      ○○請求本院傳喚「阿州」之人到庭作證，因本院查無「
      阿州」之人之年籍資料，此部分本院即無從調查，併予說
      明。
參、論罪科刑理由：
一、按海洛因為毒品危害防制條例第2條第2項第1款所列之第1級
    毒品，且係行政院依懲治走私條例第2條第4項所公告之「管
    制物品項目及其數額」甲項第4款規定之管制進出口物品。
    次按販賣毒品罪，不以販入之後，復行賣出為必要，只須意
    圖營利而販入或賣出，有一於此，犯罪即應成立（最高法院
    92年度臺上字第7046號判決要旨參照）。又懲治走私條例第
    2條第1項所謂私運管制物品進口，係指由國外或自大陸地區
    私運管制物品，進入臺灣地區而言；輸入之既遂與未遂，以
    是否已進入國界為標準。茲對被告甲○○、乙○○之論罪說
    明如下：
（一）核被告甲○○、乙○○所為，均係犯懲治走私條例第2條
      第1項之私運管制物品第一級毒品進口罪及毒品危害防制
      條例第4條第1項之運輸第一級毒品罪。被告等持有第一級
      毒品之低度行為，為運輸第一級毒品之高度行為所吸收，
      不另論罪。被告2人彼此間有犯意聯絡，均為共同正犯。
（二）又被告等係基於販賣之目的而於大陸地區販入第一級毒品
      海洛因，嗣並自大陸地區非法運輸第一級毒品海洛因入境
      臺灣地區，被告等為前開犯行之目的同一，故前開販賣及
      運輸第一級毒品海洛因之犯行，應視為一個犯罪行為之整
      體，而且被告等非法運輸第一級毒品海洛因之行為對公共
      利益發生之實害較大（因在大陸地區販入第一級毒品海洛
      因，斯時該毒品尚未進入台灣地區，無法在台灣地區進行
      販賣，所造成之實害較小，而於非法運輸入境台灣後，才
      能進一步在台灣地區販售，所造成之危害則較大。），因
      此運輸第一級毒品犯行應屬重度行為。故被告等販賣第一
      級毒品之低度行為，應為運輸第一級毒品之重度行為所吸
      收，不另論罪。檢察官於起訴記載被告2人以同一運輸毒
      品海洛因之行為而觸犯上述2罪名，暨於原審到庭實迤公
      訴時認被告2人係為運輸及販賣毒品海洛因之2行為而犯2
      罪，應予併罰云云，均有未洽，附此敘明。
（三）被告甲○○、乙○○所犯懲治走私條例第2條第1項之私運
      管制物品第一級毒品進口罪及毒品危害防制條例第4條第1
      項之運輸第一級毒品罪，係以1行為觸犯2罪名，為想像競
      合犯，依刑法第55條規定，應從重以運輸第一級毒品罪論
      處。
（四）被告甲○○前因恐嚇案件，於92年2月10日，經臺灣臺中
      地方法院以91年度訴字第2997號判處有期徒刑4月確定，
      甫於92年3月13日，易科罰金執行完畢等情，有臺灣臺中
      地方法院檢察署刑案資料查註紀錄表及臺灣高等法院被告
      全國前案紀錄表附卷可參，其於有期徒刑執行完畢5年以
      內故意再犯本件有期徒刑以上之本罪，為累犯，應依刑法
      第47條第1項規定，就運輸第一級毒品本罪中之併科罰金
      部分遞予加重其刑，而法定本刑為死刑、無期徒刑部分則
      依法不得加重其刑。
（五）按運輸第一級毒品罪之法定刑為死刑或無期徒刑，然同為
      運輸第一級毒品之人，其原因動機不一，犯罪情節未必盡
      同，或有大盤毒梟者，亦有中、小盤之分，其運輸行為所
      造成危害社會之程度自屬有異，法律科處此類犯罪，所設
      之法定最低本刑卻同為「死刑或無期徒刑」，不可謂不重
      。於此情形，倘依其情狀處以較輕之徒刑，即足以懲儆，
      並可達防衛社會之目的者，自非不可依客觀之犯行與主觀
      之惡性二者加以考量其情狀，是否有可憫恕之處，適用刑
      法第59條之規定酌量減輕其刑，期使個案裁判之量刑，能
      斟酌至當，符合比例原則。本件被告2人運輸第一級毒品
      ，數量非鉅，且甫一入境幸即被查獲，在國內尚未販售該
      毒品予他人施用，顯見其尚未實際獲取龐大利益，與惡性
      極重之大毒梟尚屬有別，倘予以宣告法定最低度刑期無期
      徒刑仍嫌過重，難謂符合罪刑相當性及比例原則，更無從
      與大毒梟之惡行有所區隔，客觀上足以引起一般之同情，
      其犯罪情狀尚有可憫之處，爰依刑法第59條規定，酌量減
      輕其刑。被告甲○○上開刑之加減，依刑法第71條第1項
      之規定就併科罰金部分先加後減，就法定刑為死刑、無期
      徒刑部分則予減輕其刑。
二、原審以被告2人罪證明確予以論罪科刑，固非無見，惟有下
    列違誤之處：
（一）原審判決固於主文欄記載扣案之行動電話3支、SIM卡（含
      大陸門號）共6張均沒收，惟關於扣案之行動電話之門號
      為何、被告等如何持用該電話作為本案犯罪之用，均未於
      事實及理由欄詳加認定，尚嫌未合。
（二）被告等販賣第一級毒品之低度行為，應為運輸第一級毒品
      之重度行為所吸收，不另論罪，已詳見前述，原審卻予以
      分論併罰，自有未洽。
（三）本件扣案之物品係如事實欄所示，有搜索扣押目錄在卷可
      稽（見警卷第46、51、55、59頁），原審判決卻記載尚扣
      得手術手套、膠帶、及保險套各1個（見原審判決第3頁）
      ，顯屬有誤。
三、被告甲○○、乙○○均執前詞否認犯罪而提起上訴，雖均無
    理由，惟原判決既有上開可議之處，自屬無可維持，應由本
    院將原審判決撤銷改判。茲說明對被告科刑之理由：
 （一）主刑部分：本院審酌被告甲○○、乙○○明知毒品不僅
       殘害施用者自身健康，因施用毒品而散盡家財、連累家
       人，或為購買毒品鋌而走險者，更不可勝計，竟為謀個
       人私利，運輸毒品，影響社會安全甚鉅，又考量其犯罪
       之手段、素行、運輸毒品之數量、所得之利益及犯後矢
       口否認犯行，未見悔意，態度不佳等一切情狀，分別量
       處如主文第2、3項所示之刑，以示懲儆。
（二）從刑部分：
  (1)扣案如附表編號1所示之第一級毒品海洛因粉末驗餘合計淨
    重30.44公克（純度64.68%，純質淨重19.69公克），應依毒
    品危害防制條例第18條第1項前段規定，沒收銷燬之。
  (2)按毒品危害防制條例第19條第1項規定，屬相對沒收主義之
    立法，其應沒收之物，應以屬被告所有者為限（最高法院93
    年度臺上字第462號判決意旨參照）。扣案如附表一編號2所
    示之空包裝袋（總重10.59公克）均係被告甲○○所有，供
    包裹、固定第一級毒品海洛因，防其裸露潮濕，易於攜帶、
    運輸所用之物；扣案如附表一編號3所示之被告乙○○持用
    之MPEG4型、BENQ型行動電話機具各1支（含臺灣地區門號
    0000000000、0000000000號及大陸地區門號00000000000、
    00000000000號SIM卡各1張），又被告甲○○持用之MOTOROL
    A型行動電話1支（含臺灣地區門號0000000000號及大陸地區
    門號00000000000號SIM卡各1張），均係被告等人所有供本
    案犯罪之用，均應依毒品危害防制條例第19條第1項規定，
    宣告沒收。
據上論斷，應依刑事訴訟法第369條第1項前段、第364條、第299
條第1項前段，毒品危害防制條例第4條第1項、第18條第1項前段
、第19條第1項、懲治走私條例第2條第1項、第11條，刑法第11
條前段、第28條、第47條第1項、刑法第55條、第59條，判決如
主文。
本案經檢察官丁○○到庭執行職務。
中    華    民    國    97    年    3     月    12    日
            刑事第十一庭  審判長法  官  陳  朱  貴
                                法  官  胡  文  傑
                                法  官  何  志  通
上列正本證明與原本無異。
如不服本判決應於收受送達後十日內向本院提出上訴書狀，其未
敘述上訴之理由者並得於提起上訴後十日內向本院補提理由書（
均須按他造當事人之人數附繕本）。
                                書記官  高  麗  淇
中    華    民    國    97    年    3     月    12    日
附表：運輸第一級毒品罪之從刑一覽表（扣案部分）
┌──┬─────────────────────┬────────────────┐
│編號│扣案物品名稱及數量                        │從    刑    之    諭    知      │
├──┼─────────────────────┼────────────────┤
│1   │第一級毒品海洛因（合計驗餘淨重參拾點肆肆公│沒收銷燬之                      │
│    │克）                                      │                                │
├──┼─────────────────────┼────────────────┤
│2   │供包裝編號1所示第一級毒品海洛因之包裝袋（ │沒收之                          │
│    │空包裝總重壹拾點伍玖公克）                │                                │
├──┼─────────────────────┼────────────────┤
│3   │MPEG4型、BENQ型行動電話機具各壹支（含臺 │沒收之                          │
│    │  灣地區門號0000000000、0000000000號及大陸│                                │
│    │  地區門號00000000000、00000000000號SIM卡 │                                │
│    │  各壹張）                                │                                │
│    │MOTOROLA型行動電話壹支（含臺灣地區門號  │                                │
│    │  0000000000號及大陸地區門號00000000000 號│                                │
│    │  SIM卡各壹張）                           │                                │
└──┴─────────────────────┴────────────────┘


司法院資訊處製作；財團法人民間司法改革基金會備份。
